【裁判字號】    98,上訴,986
【裁判日期】    990126
【裁判案由】    妨害自由等
【裁判全文】
臺灣高等法院臺南分院刑事判決         98年度上訴字第986號
上  訴  人  臺灣臺南地方法院檢察署檢察官
上  訴  人
即  被  告  乙○○
選任辯護人  徐建光律師
被      告  庚○○
選任辯護人  郭宗塘律師
被      告  丑○○
            甲○○
            己○○
            壬○○
            癸○○
            丙○○
上列上訴人因被告等妨害自由等案件，不服臺灣臺南地方法院96
年度訴字第1650號，中華民國98年4月8日第一審判決（起訴案號
：臺灣臺南地方法院檢察署96年度偵字第12538號），提起上訴
，本院判決如下：
    主  文
原判決關於乙○○、甲○○、丑○○、己○○、壬○○、庚○○
被訴恐嚇取財無罪部分（即原起訴事實一）撤銷。
乙○○、甲○○、丑○○、己○○、壬○○、庚○○共同以脅迫
使人行無義務之事，乙○○處有期徒刑陸月，如易科罰金以新台
幣壹仟元折算壹日，減為有期徒刑月，如易科罰金以新台幣壹
仟元折算壹日；甲○○、丑○○、己○○、壬○○、庚○○各處
有期徒刑肆月，如易科罰金以新台幣壹仟元折算壹日，均減刑為
有期徒刑貳月，如易科罰金以新台幣壹仟元折算壹日。
其他上訴駁回。
    事  實
一、子○○原任職於寅○○、戊○○夫婦經營之「貝斯特KTV」
    ，離職後自行開設「星船卡拉OK」，但於95年9月9日開幕當
    天下午竟遭不詳之人砸破大門玻璃，子○○遂將此事告知丑
    ○○，並由丑○○聯絡乙○○出面處理。乙○○遂以替該店
    討回公道為由，夥同手下甲○○、丑○○、己○○、壬○○
    、庚○○及其他姓名不詳之人，共約20多人，共同基於以脅
    迫使人行無義務之事之犯意聯絡，於95年9月9日晚上9時餘
    起，相約分別前往台南市○○○路○段420號之「貝斯特KTV
    」，並分別在該店之店內坐或店外站，並要寅○○、戊○○
    為「星船卡拉OK」被砸之事負責。寅○○、戊○○否認有叫
    人去砸破子○○所經營「星船卡拉OK」大門玻璃之事，但見
    乙○○帶多人到其店內坐，脅迫寅○○、戊○○要給個交代
    而心生畏懼，不得已透過朋友卓連財連絡前議員陳勳明前來
    居中協調，過程中寅○○雖向乙○○解釋並沒有叫人去砸店
    ，但乙○○堅稱是寅○○的朋友去砸等理由，脅迫寅○○必
    須拿出新台幣（下同）2萬元解決，寅○○、戊○○原無給
    付款項之義務，在不得已情形下，遂於翌日令戊○○拿2萬
    元給卓連財轉交予乙○○等人而得逞（即原起訴事實一，原
    判決於第23頁以下原認被告乙○○、甲○○、丑○○、己○○、壬○○、庚○○等人係無罪，此部分係撤銷改判）、（
    另起訴書原記載被告乙○○等人於95年9月9日晚上11時許，
    在貝斯特KTV有趕客人及掀桌子部分，因公訴檢察官於原審
    97年4月8日準備程序時已表示上開趕客人或掀桌子乙事，係
    發生於95年9月17日，不在本件起訴之犯罪事實內；又起訴
    書原另載乙○○自95年10月起按月向子○○收取保護費等行
    為，因起訴書已註明「收取保護費部分因證據不足另為不起
    訴處分」，見起訴書第3頁；均不在本院審理範圍，合先敘
    明）。
二、辛○○於民國95年9月間與乙○○之叔於賭博時發生糾紛，
    乙○○遂於95年9月28日下午撥打電話予辛○○，二人遂於
    電話中相約前往臺南市安南區土城大廟口前談判，乙○○通
    話完畢後，隨即夥同陳玉洪、壬○○及其他年籍不詳之成年
    男子10餘人在現場等候辛○○，惟辛○○並未依約前往，先
    請蔡振文至現場查看，蔡振文至現場見人數眾多，告知辛○○恐有危險不要赴約，辛○○遂未到場，且於當日晚上20時
    許主動撥打電話予乙○○，欲解釋賭博之事，惟乙○○不願
    聽其解釋，且基於恐嚇之意思，於電話中對辛○○恫嚇稱「
    你如果被我找到，我馬上讓你死」之危害生命安全之言語，
    使辛○○心生畏懼，致生危害於安全（即原起訴事實四，原
    判決列於有罪事實一，此部分係乙○○上訴駁回部分）。
三、案經臺南縣警察局報告臺灣臺南地方法院檢察署檢察官偵查
    起訴。
    理  由
甲、證據能力有無之認定：按「被告以外之人於審判外之陳述，
    雖不符前4條之規定，而經當事人於審判程序同意作為證據
    ，法院審酌該言詞陳述或書面陳述作成時之情況，認為適當
    者，亦得為證據。」、「當事人、代理人或辯護人於法院調
    查證據時，知有第159條第1項不得為證據之情形，而未於言
    詞辯論終結前聲明異議者，視為有前項之同意。」，刑事訴
    訟法第159條之5第1、2項分別定有明文。查本案被告乙○○
    、丑○○、甲○○、己○○、壬○○、庚○○、癸○○、丙○○等人及辯護人，於本院準備程序及審理程序進行時，均
    未爭執與本案相關連之被害人、在場之證人等分別於警詢、
    檢察官之證述，迄於本案言詞辯論終結前均未聲明異議，則
    依上開規定，視為被告已同意援引作為證據，且經本院審酌
    該等言詞陳述作成時之情況及證據取得過程等節，認為上開
    證據，均有證據能力，可以作為認定事實有無之依據。
乙、撤銷改判部分：即原起訴事實一，原判決於第23頁以下認為
    上開被告係無罪，本院認應予撤銷改判部分：
一、訊據被告乙○○、甲○○、丑○○、己○○、壬○○、庚○○等人雖坦承於95年9月9日晚上9時餘，前往貝斯特KTV，及
    被告乙○○坦承收受寅○○交付之2萬元等事實，然被告等
    均否認有何恐嚇取財之情形，被告乙○○辯稱：伊當天是去
    貝斯特KTV談星船卡拉OK遭人砸破玻璃賠償的事，沒有趕走
    客人或其他暴力行為。2萬元是貝斯特老闆寅○○自己願意
    賠償的，不是伊要求的等語；被告丑○○辯稱：是子○○的
    朋友打電話問伊可不可以幫忙星船卡拉OK被砸店的事，伊才
    打電話給乙○○告知事情經過，乙○○就打電話到貝斯特那
    邊，並相約到貝斯特KTV去談，是伊與乙○○、子○○等人
    一起到貝斯特KTV談事情，貝斯特方面有阿財、前議員陳勳
    明及其他我不認識的人，阿財建議看過星船卡拉OK損害的情
    形後再跟貝斯特方面商量，乙○○、阿財就去星船那邊去看
    ，子○○也回去店裡，伊沒有去，後來伊有接到乙○○的電
    話說阿財要回去跟貝斯特的老闆談看看，有結果之後再說。
    隔天，乙○○打電話給伊，他說阿財約他在老地方談賠償的
    事情，問伊要不要去，伊說你們雙方說好了就好，我就沒有
    去等語；被告庚○○、甲○○、己○○、壬○○等人辯稱略
    為：有接到乙○○的電話通知，叫其等前往貝斯特KTV，但
    不知道為什麼事等語。
二、經查：
  (一)證人寅○○於警詢時證稱：95年9月9日晚上21時至22時間，
    他們三人（即乙○○、陳勳明、子○○）到我店裡來協調處
    理，乙○○質問我為何叫人去砸子○○的店，我答稱沒有叫
    人去砸店，後來子○○跟我要拿回在貝斯特上班時所購買的
    錄放影機，所以我就拿2萬元給他。該DVD錄影機放在店裡，
    這件事有請陳勳明出面協調…我拿2萬元給子○○，這筆錢
    不是賠償修理費，而是還給子○○在店裡任職時購買DVD的
    錄放影機。…乙○○有帶很多人去我店裡，但沒有發生砸店
    事情。（問：乙○○帶很多人去你經營之貝斯特店內做何事
    ？）他想顯示他有實力可以砸我的店。我當日有請市議員陳
    勳明出面調解，才未發生砸我店之事等語（見警卷一第442
    至447頁）。於偵查中復結證稱：貝斯特店是我與我妻戊○○共同經營，我太太電話聯絡我要回來，我當時跟卓連財在
    一起，我妻在電話中說有很多人要鬧事，卓連財聯絡陳勳明
    幫忙處理，回來後就有很多人。我與他們共5人去包廂談，
    乙○○誤會他朋友的店是我去砸的，經我解釋後他們也接受
    ，但他們說要2萬元賠償，我為了息事才同意給他們錢。他
    們口氣很兇，但沒有打我們等語（見945號他字卷一第136頁
    ）。於原審審理時亦結證稱：「子○○是貝斯特KTV以前的
    員工，之前跟公司有共同購買錄音機，一人出一半，她出資
    一萬多，她離開公司後，機台放在公司，大家並沒有結清這
    筆款項。乙○○有去貝斯特KTV，但確實日期是否95年9月9
    日已不記得。乙○○和子○○，還有以前的議員，其中我認
    識接觸的有三個人，其他的人我不認識。乙○○、子○○來
    找我，是談星船卡拉OK被砸店的事情，但子○○的店被砸跟
    我無關。我當場有跟他們解釋清楚。（檢察官問：你隔天是
    否有叫你太太透過卓連財拿2萬元給乙○○？）是透過卓連
    財拿給子○○。（為何要拿2萬元出來？）因為子○○當初
    離開公司，沒有帶走錄音機，她有受一點委屈。（2萬元是
    如何決定的？）應該是當場說好的。（你剛才說乙○○、子
    ○○是為了砸店的事情找你，為何會談到機器的事情？）當
    時砸店的事情已經談完了，我們就講到錄音機的事情，我為
    了完滿解決，就想說用錢解決。（既然你剛才說你認為沒有
    欠子○○債務，為何要用2萬元出來解決？）因為我想要機
    器（和氣）生財，而且我想之後跟乙○○、子○○就不會有
    接觸了。（當天乙○○跟你談的時候態度如何？）不很好，
    就是態度不客氣、很兇，有吵架，但詳細說什麼我忘了。（
    你是否會害怕乙○○之後還會到店裡面影響生意？）我會怕
    。（是否是基於這樣的考量，所以想要拿2萬元出來解決？
    ）一部分是這個原因，另外原因是要解決錄音機的問題，因
    為子○○有出1萬多錄音機的錢。（既然只有1萬多，為何要
    給2萬？）我覺得詳細的數目不好算，我想乾脆就給一個整
    數，而且以後可以不用再跟他們接觸。（辯護人問：你從外
    面回來時，有無看到貝斯特KTV被包圍，趕走客人？）沒有
    。（檢察官問：你回來的時候，有無看到其他人？）我有看
    到很多人，但我不知道是否是客人。（當時情形如何？）有
    的人在騎樓，有的人在裡面，我不知道是否為客人。沒有人
    告訴我這些人是何人。（你剛才說拿錢出來解決，是怕以後
    乙○○會影響生意，是何意思？）我是認為他最好離開，以
    後不要再來。（辯護人問：你剛才說怕影響生意，是你自己
    想的，還是乙○○有實際說什麼話恐嚇你？）是我自己想的
    。」等語（見原審卷二第233至237頁）。
  (二)證人戊○○警詢時證稱：「子○○是我以前貝斯特店內員工
    ，知道她經營的星船卡拉OK店於95年9月9日被砸店之事，但
    不知係何人所為。當天子○○由乙○○陪同到我店內，質問
    要找綽號『味全』之男子，態度非常凶悍，並要我先生出來
    處理，我聯絡伊先生回店處理。經我先生與他們協調後，我
    先生叫我拿出2萬元交給乙○○。（警方問：你不知道星船
    卡拉OK店被砸之事，為何你要賠錢給子○○他們？）陳勳明
    跟乙○○他們協調說，由陳勳明向我先生說去砸店的人是你
    認識的人，你們拿2萬元出來處理，這件事就這樣解決，隔
    天我先生叫我拿2萬元給綽號阿財之男子，由他將錢交給乙○○他們。」等語（見警卷一第429至431頁）。於偵查中復
    結證稱：貝斯特店是我與我夫寅○○共同經營，95年9月9日
    自稱安平茂松之人帶20個左右人來，說他們店被砸要老闆解
    決，我打電話給寅○○，他就回來，寅○○有連絡陳勳明幫
    忙處理。他有先來店裡，他們在包廂談，後來我夫出來說要
    賠他們2萬元，我說為什麼要賠，但我先生說不賠沒有辦法
    ，約在隔天請卓連才（財）拿去給他，第二天我就拿錢請卓
    連才（財）拿去給他。乙○○沒有砸（我們）店，20多個去
    找我們，我們會怕，他們口氣很兇等語（見945號他字卷一
    第135至136頁）。於原審審理時復結證稱：「乙○○、子○○9月9日有到貝斯特KTV，這件事情我知道，當時我有在現
    場。（檢察官問：他們是否是為了子○○的店被砸而來的？
    ）我第一時間沒有在現場，但有聽人這樣講。（對方來了幾
    個人？）我看到的有6、7人。他們在店裡沒有做什麼事，他
    們都是坐著。（乙○○、子○○和你先生是否有在包廂裡面
    談事情？）他們來的時候，我先生還沒有來，後來我通知我
    先生回來，他們在包廂裡面的時候，我沒有在現場。（隔天
    妳先生是否有請你拿2萬元透過卓連財給乙○○？）應該有
    ，因為我算是出納，錢是由我這邊出的。（妳先生是否是說
    是要賠償星船卡拉OK被砸店的錢？）我先生說對方說星船卡
    拉OK是我們找人去的，所以賠錢了事。（你是否有質疑為何
    你們要拿錢出來？）有，但我先生說花錢了事。（妳先生是
    否有提到與子○○之間的債務糾紛？）沒有。我先生叫我把
    錢拿給阿財。阿財是說錢要拿給乙○○。（9月9日當天，對
    方來店裡是否有影響生意？）沒有。他們都是坐著。（妳先
    生要你用2萬元解決，是解決何事？）就是做生意，不想惹
    事。（辯護人問：妳先生叫你把錢拿給阿財，是否有說錢是
    要拿給誰？）我先生說是要拿給子○○。（妳先生要你透過
    阿財拿給子○○的目的為何？）要賠償子○○的店。（妳先
    生有沒有提到他跟子○○出資買錄音機的事情？）我忘記了
    ，因為機房是我先生負責的。（檢察官問：妳先生拿錢給你
    的時候，是說拿錢給阿財，還是說透過阿財拿錢給何人？）
    我先生是說拿給乙○○，由乙○○轉交給子○○。是為了砸
    店的事情。」等語（見原審卷二第238至241頁）。
  (三)證人陳勳明於警詢時證稱：95年9月9日是伊朋友綽號「阿財
    」之男子叫伊過去貝斯特KTV，說該店有麻煩，請伊過去協
    調等語（見警卷一第42頁）。於偵查中結證稱「95年9月9日
    （星船卡拉OK店）被砸之事，是阿財叫我去協調的，他們發
    生什麼事我不清楚」等語（見第12538號偵卷第35頁）。證
    人子○○於警詢時證稱：「乙○○我認識，他是我店於95年
    9月9日當天遭貝斯特的人砸破店家玻璃，乙○○他們知道後
    主動出面幫我與對方協調處理。乙○○有向貝斯特寅○○拿
    2萬元的修理費給我修理玻璃用，我沒有拿該筆錢，並再拿1
    萬元答謝他們幫我處理這件事。乙○○拿了這筆錢，主動向
    我表示，以後星船卡拉OK都由乙○○他們處理並圍事入股，
    每月月初由他派小弟到我店裡向我收取4萬元。」等語（見
    警卷一第389至390頁）。
  (四)相關被告等之供述及其通聯情形：
    (1)被告乙○○於警詢供承：「我所使用之行動電話00000000
      00及0000000000號。子○○是星船卡拉OK店負責人，由丑
      ○○介紹我認識的。星船卡拉OK店玻璃被砸，子○○託丑
      ○○出面處理，丑○○打電話給給跟我說一位阿姐新開店
      被砸，看我有沒辦法處理，我跟他說好。…95年9月9日20
      時至21時我有帶我認識的潘雙旭、甲○○、陳勳明、丑○○、己○○、張傑泓、陳建龍、陳宏榮，及不認識的約20
      幾名去貝斯特KTV…」，並對警方詢以「本局依法對你所
      持有之0000000000號行動電話實施通訊監察，於95年9月9
      日21時5分23秒，由丑○○所持有之行動電話0000000000
      號打給你，內容略以：蔡：我帶你去圍事一間店。松：好
      呀。蔡：剛被砸店而已。松：那一間。蔡：剛開的啦，說
      以前在貝斯特放機子的，現在自己出來在金華路開的。我
      們可以去看看等語。是不是丑○○提議說要去圍事那間店
      收取保護費？」，答稱「是丑○○提議說要去圍事那間店
      收取保護費的沒錯」（見警卷一第22、25、26頁）。
    (2)被告丑○○於警詢供承：「我所使用之行動電話00000000
      00號。子○○是星船卡拉OK店負責人，我有認識，因為她
      的店被人砸，打電話給我，要我幫她處理，…我介紹乙○○給她認識，看乙○○是否有辦法處理。我當日和子○○
      、乙○○及綽號『文龍』者一同前往貝斯特，探詢是否貝
      斯特他們有叫人去砸店。貝斯特有請前巿議員陳勳明來談
      這件事。他們在裡面談，我在外面等…」，並對警方詢以
      「本局依法對乙○○所持有之0000000000號行動電話實施
      通訊監察中，發現你持有之行動電話0000000000於95年9
      月9日21時5分23秒，由你打給乙○○，內容略以：蔡：我
      帶你去圍事一間店。松：好呀。蔡：說剛被砸店而已。松
      ：那一間。蔡：剛開的啦，說以前在貝斯特放機子的，現
      在自己出來在金華路開的。我們可以去看看等語。是你向
      乙○○提議說要去星船卡拉OK圍事收取保護費是嗎？」，
      答稱「這是我與子○○商量過後，我乙○○去處理，是子
      ○○的店有很多人想要圍事，加上他的店被砸，來找我，
      我無法處理介紹乙○○給他們認識，我告訴子○○乾脆和
      乙○○談，談的好可以請乙○○去圍事」等語（見警卷一
      第51、52、53、59頁）。
    (3)被告甲○○於警詢供承：「我於96年2月12日因毒品案於
      高雄二監服刑，入監前所使用之行動電話為0000000000號
      。子○○是星船卡拉OK店負責人，我有認識。（在95年9
      月9日晚上23時左右乙○○帶何人前往包圍貝斯特KTV？當
      天你如何前往？）那天晚上正確人數我已經忘記了，大約
      有10人以上。然那些人我只知道有乙○○及子○○，其他
      人我都不認識…。（星船卡拉OK店於95年9月9日開幕當天
      遭人砸店，你是否知道？）我知道，是乙○○告訴我的…
      乙○○當天打電話叫我到貝斯特KTV，他說要講一條砸店
      的事情，說是貝斯特老闆叫人去砸店的，叫我過去助勢。
      …（你是如何稱呼乙○○？為何乙○○叫你聯絡車族去
      砸店你就照做？他是你的老大嗎？）乙○○我都稱呼他茂
      松，他打電話跟我說貝斯特KTV那邊有事情，叫我聯絡人
      過去而已，他不是我老大，他是我朋友…」，並對警方詢
      以「據乙○○於96年8月16日於本局第一次筆錄9頁9行供
      稱：他聯絡你、潘雙旭、己○○、陳建龍、張傑泓、陳宏
      榮等人之後再由你聯絡車族前往貝斯特KTV，另本局依
      法於通訊監察中側錄到乙○○以他持有之行動電話000000
      0000號行動電話聯絡你持用0000000000召集車族前往貝
      斯特KTV，你聯絡何人前往？當時現場共有幾人？）時間
      太久，聯絡誰我沒有印象，現場有多少人我已沒有印象了
      。」等語（見警卷一第67、68、70頁）。
    (4)被告己○○於警詢供承：「我所使用之行動電話為000000
      0000，申請人是我朋友綽號〔阿偉〕，真實姓名不詳，使
      用約2、3個月。也曾使用0000000000號行動電話約一年半
      。（子○○所經營之星船卡拉OK店，於95年9月9日開幕當
      天即遭人打破店內玻璃，乙○○打電話0000000000叫你帶
      5、6人去台南巿中華西路二段420號貝斯特KTV，你帶何人
      前往？現場有幾人？）他有打電話給我，但我隻身前往，
      沒有帶人前往，現場我只認識乙○○，其他人約十幾人，
      我不認識，我見狀就離開…」，並對警方詢以「本局依法
      對乙○○所持有之0000000000號行動電話實施通訊監察，
      於95年9月9日22時49分9秒側錄到乙○○打你持用之行動
      電話0000000000，內容略以：張：喂。松：帶5、6個人到
      中華西路貝斯特那裡等我，你聽有沒有。張：什麼。松：
      中華西路貝斯特。張：松哥嗎？松：嘿啦〔提示譯文供審
      視〕。為什麼乙○○叫你召集車族前往貝斯特KTV去包
      圍砸店，你就照吩咐做事？你和他是什麼關係？你稱呼他
      松哥？他是你老大嗎？）我去之後馬上離開，沒照他吩咐
      做事，因為他年紀比我大，只是一個稱呼，他不是我老大
      …」等語（見警卷一第105、107、108、109頁）。
    (5)被告壬○○於警詢供承：「我所使用之行動電話為000000
      0000，是張傑泓申請的，交給我使用，我曾積欠遠傳電信
      公司手機話費，所以才委託張傑泓申請手機，交給我使用
      。…95年9月9日是乙○○以打0000000000號電話叫我過去
      貝斯特KTV，他告訴我要與議員講事情，當日22時許我到
      達貝斯特KTV才看見是陳勳明與乙○○在場。當日我一人
      開車前往，並打電話叫郭文彬再會同其他人前往。貝斯特
      離職員工又另外開設星船卡拉OK，貝斯特KTV老闆不高興
      找人砸星船卡拉OK，後來星船卡拉OK老闆叫陳勳明出面處
      理此事。…（子○○所經營之星船卡拉OK店，於95年9月9
      日開幕當天即遭人打破店內玻璃，乙○○以電話叫你去台
      南巿中華西路二段420號貝斯特KTV說要談事情，當日你有
      無前往？現場有何人？）這件事起因於貝斯特離職員工又
      另外開設星船卡拉OK，因而心生不滿，叫人砸星船卡拉OK
      ，後來星船卡拉OK老闆子○○委託乙○○前來貝斯特KTV
      協調處理，當日我到達貝斯特KTV時，裡面有陳勳明、乙○○，另外二個男的我不認識，還有十幾個酒店小姐…」
      等語（見警卷一第149、155、156頁）。
    (6)被告庚○○於警詢供承：「我所使用之行動電話為000000
      0000，申請人是我妻子陳怡蓁，使用約2、3年。…（子○○所經營之星船卡拉OK店，於95年9月9日開幕當天即遭人
      打破店內玻璃，乙○○以電話叫你去台南巿中華西路二段
      420號貝斯特KTV說要砸店，你與何人前往？現場有何人？
      ）當時我有接到乙○○之來電，獨自開車前往，到達現場
      時我有另外打電話請友人前來，但時間太久，我記不清楚
      當時是叫那些人來到現場。至於現場我只記得有乙○○在
      場，其餘之人我忘了…」等語（見警卷一第80、81頁）。
    (7)且有95年9月9日被告乙○○0000000000號電話分別與丑○○之0000000000、壬○○之0000000000、甲○○之000000
      0000、己○○之0000000000、庚○○之0000000000號行動
      電話之通聯紀錄及其間關係表影本在卷可佐（見本院卷第
      211-219頁）
  (五)綜合上開事證，依證人寅○○於警詢證稱：「（問：乙○○
    帶很多人去你經營之貝斯特店內做何事？）他想顯示他有實
    力可以砸我的店。我當日有請市議員陳勳明出面調解，才未
    發生砸我店之事」；於偵查中結證稱：貝斯特店是我與我妻
    戊○○共同經營，…我太太在電話中說有很多人要鬧事，卓
    連財聯絡陳勳明幫忙處理，回來後就有很多人。…乙○○誤
    會他朋友的店是我去砸的，經我解釋後他們也接受，但他們
    說要2萬元賠償，我為了息事才同意給他們錢。他們口氣很
    兇，但沒有打我們」。於原審結證稱：「…（當天乙○○跟
    你談的時候態度如何？）不很好，就是態度不客氣、很兇，
    有吵架，但詳細說什麼我忘了。（你是否會害怕乙○○之後
    還會到店裡面影響生意？）我會怕。（是否是基於這樣的考
    量，所以想要拿2萬元出來解決？）一部分是這個原因，另
    外原因是要解決錄音機的問題，因為子○○有出1萬多錄音
    機的錢。」等語；證人戊○○警詢時證稱：「…當天子○○
    由乙○○陪同到我店內，質問要找綽號『味全』之男子，態
    度非常凶悍，並要我先生出來處理，我聯絡伊先生回店處理
    。經我先生與他們協調後，我先生叫我拿出2萬元交給乙○○。（警方問：你不知道星船卡拉OK店被砸之事，為何你要
    賠錢給子○○他們？）陳勳明跟乙○○他們協調說，由陳勳
    明向我先生說去砸店的人是你認識的人，你們拿2萬元出來
    處理，這件事就這樣解決，隔天我先生叫我拿2萬元給綽號
    阿財之男子，由他將錢交給乙○○他們。」；於偵查中結證
    稱：「貝斯特店是我與我夫寅○○共同經營，95年9月9日自
    稱安平茂松之人帶20個左右人來，說他們店被砸要老闆解決
    ，我打電話給寅○○，他就回來，寅○○有連絡陳勳明幫忙
    處理。他有先來店裡，他們在包廂談，後來我夫出來說要賠
    他們2萬元，我說為什麼要賠，但我先生說不賠沒有辦法，
    約在隔天請卓連才（財）拿去給他…乙○○沒有砸（我們）
    店，20多個去找我們，我們會怕，他們口氣很兇」。於原審
    結證稱：「乙○○、子○○9月9日有到貝斯特KTV。…（對
    方來了幾個人？）我看到的有6、7人。…（妳先生是否是說
    是要賠償星船卡拉OK被砸店的錢？）我先生說對方說星船卡
    拉OK是我們找人去的，所以賠錢了事。（你是否有質疑為何
    你們要拿錢出來？）有，但我先生說花錢了事。（妳先生是
    否有提到與子○○之間的債務糾紛？）沒有。我先生叫我把
    錢拿給阿財。阿財是說錢要拿給乙○○。…（辯護人問：妳
    先生叫你把錢拿給阿財，是否有說錢是要拿給誰？）我先生
    說是要拿給子○○。（妳先生要你透過阿財拿給子○○的目
    的為何？）要賠償子○○的店。…（檢察官問：妳先生拿錢
    給你的時候，是說拿錢給阿財，還是說透過阿財拿錢給何人
    ？）我先生是說拿給乙○○，由乙○○轉交給子○○。是為
    了砸店的事情。」等語。另證人陳勳明於偵查中結證稱「95
    年9月9日（星船卡拉OK店）被砸之事，是阿財叫我去協調的
    ，他們發生什麼事我不清楚」等語；證人毆秀蘭於警詢時證
    稱：「乙○○我認識，他是我店於95年9月9日當天遭貝斯特
    的人砸破店家玻璃，乙○○他們知道後主動出面幫我與對方
    協調處理。乙○○有向貝斯特寅○○拿2萬元的修理費給我
    修理玻璃用，我沒有拿該筆錢，並再拿1萬元答謝他們幫我
    處理這件事…」等語，均如前述，再參諸上開被告等人之供
    述及通聯紀錄，堪認被告乙○○、甲○○、丑○○、己○○
    、壬○○、庚○○確有此部分犯行，其等之辯解均不足採。
三、核被告乙○○、甲○○、丑○○、己○○、壬○○、庚○○
    等人所為，係犯刑法第304條之強制罪，且被告乙○○與被
    告甲○○、丑○○、己○○、壬○○、庚○○等人先以電話
    聯絡，被告甲○○、丑○○、己○○、壬○○、庚○○等人
    互分別於深夜前往貝斯特KTV，足認被告等人對於上開犯行
    ，互有犯意聯絡及行為分擔，均為共同正犯。查被告等多人
    前往貝斯特KTV態度不友善，但未以恐嚇之方法使人將本人
    或第三人之物交付，核其等所為之行為，僅該當強制罪之犯
    行，公訴意旨認被告等人之犯行係該當刑法第346條第1項之
    恐嚇取財罪，容有誤會，惟此部分與本案為同一事實，應依
    刑事訴訟法第300條規定，變更檢察官原起訴法條。
四、原判決就此部分疏未查明，認不能證明被告乙○○、甲○○
    、丑○○、己○○、壬○○、庚○○等人犯罪，而均為無罪
    判決諭知，為有未洽，檢察官上訴指摘原判決此部分係不當
    ，為有理由，應由本院將原判決此部分予以撤銷改判。審酌
    被告乙○○為圖圍事，以星船卡拉OK店於95年9月9日開幕當
    天遭人砸店，率眾至貝斯特KTV脅迫被害人寅○○、戊○○
    ，被告甲○○、丑○○、己○○、壬○○、庚○○等人附從
    之犯罪之動機、手段，致使被害人寅○○、戊○○夫妻交付
    2萬元而行無義務之事，所生之損害及被告等人之素行、生
    活狀況、教育程度及犯後態度等一切情狀，對被告乙○○判
    處有期徒刑6月、對被告甲○○、丑○○、己○○、壬○○
    、庚○○各判處有期徒刑4月。又被告等人此部分之犯行係
    在96年4月24日以前，合於中華民國96年罪犯減刑條例第2條
    第1項第3款減刑之要件，並對被告乙○○部分減為有期徒刑
    3月、對被告甲○○、丑○○、己○○、壬○○、庚○○各
    減為處有期徒刑2月，並均諭知易科罰金之折算標準。
乙、上訴駁回部分：
壹、即原起訴事實四，原判決列於有罪事實一，被告乙○○對辛○○涉犯恐嚇危害安全罪，被告乙○○上訴部分：
一、訊據上訴人即被告乙○○固坦承在電話中向辛○○稱「你如
    果被我找到，我馬上讓你死」等語，惟否認有恐嚇之意思，
    辯稱：當天雙方是在電話中互相叫罵，辛○○還回嗆不來的
    是龜兒子，可見也沒有心生畏懼云云。
二、經查：
  (一)本件被告乙○○於95年9月28日下午20時許與辛○○通話時
    ，在電話中對辛○○稱「你如果被我找到，我馬上讓你死」
    等語之事實，業據被告乙○○自白在卷，復有通訊監察譯文
    卷附可佐（參見南縣警刑0000000000號卷一第483頁），是
    確有此部分之事實，洵可認定。
  (二)被告辯稱上開對話是與辛○○在電話中互罵之言論，辛○○
    當時也有向被告回嗆「不來的是龜兒子」，二人當天是在電
    話中吵架，沒有恐嚇之意思云云。經查當日被告乙○○與辛○○間之對話有通訊監察譯文，茲將二人對話情形摘錄如下
    ：
    (1)95年9月28日14時2分29秒（被告乙○○撥打證人辛○○之
      0000000000號行動電話）：
      茂松問：你在哪裡？你過來？我安平茂祥，我是他姪子，
              你過來，不要賭個小賭就(一連串三字經)。
      辛○○：（三字經），你講那是什麼話，你要處理事情，
              也不問事理。
      乙○○：（三字經）。
      辛○○：（三字經）你給我操，我不能給你操嗎，你是茂
              祥？你住哪裡？安平哪裡？
      乙○○：不然你在兇什麼？你過來啊，你過來。
      辛○○：你們現在幾個人在哪裡？
      乙○○：在麻將場子這裡，你馬上來。
      辛○○：好。
    (2)95年9月28日14時9分13秒（被告乙○○撥打證人辛○○上
      開電話）：
      乙○○：你到哪裡了？
      辛○○：你等一下，我馬上到。
      乙○○：還要等多久？
      辛○○：你就等一下，我馬上到。
    (3)95年9月28日14時32分10秒（被告乙○○撥打證人辛○○
      上開電話）：
      乙○○：你到了沒？
      辛○○：你讓我叫人一下。
      乙○○：你還要叫人，怎麼這麼漏氣，叫人叫到現在。
      辛○○：漏氣？你是在地的呢。
      乙○○：不然到你那裡？你爸馬上到。
      辛○○：好你來。
      乙○○：你住那裡。
      辛○○：土城仔。
      乙○○：土城那裡。
      辛○○：土城廟口。
      乙○○：好那沒去要怎樣？
      辛○○：沒來就是龜兒子。
      乙○○：好你叫什麼。
      辛○○：生仔。
      乙○○：好你在那裡等我。
    (4)95年9月28日19時58分33秒（證人辛○○撥打被告乙○○
      之0000000000號行動電話）：
      乙○○：你當我是剛出來混的嗎？
      辛○○：我現在有誠意要解釋給你聽，就是有誠意才打給
              你，訊號不好我重打。
      乙○○：好，你重打。
    (5)95年9月28日20時00分03秒（證人辛○○撥打被告乙○○
      上開行動電話）：
      辛○○：我講給你聽。
      乙○○：不用，你人跑給我們追。
      辛○○：你聽我講一下，我就是很有誠意要跟你講。
      乙○○：不用，你現在在哪裡，我馬上到，沒到就是狗兒
              子，要賭就賭大一點，不要把我當成剛出來混。
      辛○○：你有怨氣，你也聽我講一下。
      乙○○：你問一下我安平茂松，我被你漏氣。
      辛○○：因為我的牌。
      乙○○：賭博有賭博的規矩，你不要用你一套功夫出來。
      辛○○：你聽我說一下，你會處理事情。
      乙○○：我不會，因為我被你漏氣，你很囂張嗎。
      辛○○：你也聽我講一下。
      乙○○：你現在在哪裡，你如果被我找到，我馬上讓你死
              ，我對我的年輕人如何交代，你最好叫你土城什
              麼人出來講，我不想跟你講了，我兩天內一定把
              找出來。
  (三)由上開乙○○與辛○○二人當日對話內容及口氣可知，係被
    告乙○○為其叔與辛○○間之賭博糾紛，當日下午先撥打電
    話予辛○○，二人在電話中互相口出惡言，辱罵三字經，並
    約定在安平某麻將場碰面，氣勢不相上下；嗣因辛○○並未
    立刻出面，被告乙○○又打電話問辛○○人在何處，辛○○
    表示乙○○是在地人，伊要找人，此時二人在電話口氣仍互
    不相讓，乙○○乃稱改在辛○○當地之土城大廟口碰面；惟
    辛○○仍未依約前往，於晚上20時許始主動撥打電話予乙○○。此時，辛○○之口氣，已甚為客氣，未如下午時氣焰高
    漲、口出惡言或辱罵之狀，不斷向被告乙○○說「你聽我講
    一下」、「我要解釋一下」，但均為被告乙○○回稱「不用
    了」，並質問證人辛○○「人在哪裡，你如果被我找到，我
    馬上讓你死，」等語。是被告乙○○當日晚上20時許與辛○○之通話內容，已無被告乙○○辯稱二人在電話中爭吵或互
    罵之情狀，被告及其辯護人稱：辛○○在電話中曾對被告乙○○回嗆「不來的是龜兒子」一語，係被告乙○○與辛○○
    二人相約碰面前之通話內容，亦非本次之通話內容。因此，
    被告乙○○辯稱當時二人是在吵架，一時氣憤，才對辛○○
    說出「你如果被我找到，我馬上讓你死」，並非事實，不足
    採信。
  (四)被告乙○○於電話中對辛○○恫稱「你如果被我找到，我馬
    上讓你死」一語，足令辛○○心生畏懼乙節，業據證人辛○○於警詢稱：「我與乙○○的叔叔打麻將發生口角，他叫乙○○帶人過來打我，我聽了之後很害怕就趕快離開，我打電
    話給他叔叔要解釋，他不聽，乙○○就接過電話要我出面解
    決，約在土城媽祖廟，我沒有過去，但是我小舅子（蔡振文
    ）有到現場附近查看，他說現場有1、20人，如果我過去，
    生命會有危險，我因為害怕不敢過去，乙○○在電話中說『
    你如果被我找到，我馬上讓你死』這句話我心裡非常害怕。
    」等語在卷（見南縣警刑0000000000號卷一第471至475頁）
    。核與證人蔡振文證稱：「那是辛○○與人打麻將發生糾紛
    ，他打電話給我說要雙方約在土城廟口談判，辛○○要我過
    去瞭解之一下，我到廟口那邊，乙○○的叔叔跟我講，辛○○在打麻將過程中因為他碰牌太慢、抽牌太快與他發生爭執
    ，要我叫辛○○出面解決，我在現場有看到4人，其他旁有
    十幾個人，我沒辦法確定是不是乙○○帶來的人，怕辛○○
    過來雙方起衝突會有危險，我就叫辛○○不要過來。」等語
    （見南縣警刑0000000000號卷一第478頁）之情節互核相符
    。查辛○○與被告乙○○相約在廟口談判後，先聯絡證人蔡
    振文至現場察看虛實，經證人蔡振文告知現場聚集有1、20
    人，要辛○○不要前往，生命會有危險，辛○○因此感到害
    怕，不敢赴約，並於當日晚上主動撥打電話予被告乙○○，
    此時語氣已不復先前兇狠，變成客氣、低調，有如此大轉變
    ，顯係受被告乙○○當日下午率領眾人至廟口之事之影響，
    被告乙○○於電話中，對於證人辛○○上開語氣及態度之轉
    變，應能感受，卻仍於電話中對證人辛○○大聲稱「你如果
    被我找到，我馬上讓你死」之語，足令證人辛○○心生畏懼
    之情，彰彰甚明。
  (五)雖證人辛○○事後於原審證稱：我只是跟乙○○的叔叔發生
    小口角，我要打電話給他叔叔道歉，乙○○在旁邊把電話接
    過去，當時雙方口氣都不好，才約在土城媽祖廟要解釋清楚
    ，後來我沒有去，怕起衝突，我有打電話給蔡振文叫他幫我
    過去解釋清楚，他叫我不要過去，說大家在氣頭上，所以我
    沒過去，後來我跟乙○○有通話（即證人辛○○於95年9月
    28日20時00分03秒撥打予被告乙○○之通話），我沒有聽到
    要我死，我只知道乙○○口氣不好，有罵我，我沒有注意聽
    ，我在警察局的時候我很氣，講的話有加油添醋，所以警察
    問我會不會怕，我當時說多少會怕云云（見原審卷三第28至
    37頁）。經核對證人辛○○於原審及警詢之供述，辛○○因
    與被告乙○○叔叔發生賭博糾紛、被告乙○○曾與證人辛○○在電話中互罵、被告乙○○與證人辛○○在相約在土城廟
    口見面談事情、證人辛○○有叫蔡振文去現場察看、證人蔡
    振文有通知證人辛○○不要前往赴約，及證人辛○○確實未
    赴約等情節均屬相符，僅被告乙○○在電話中對辛○○稱「
    你如果被我找到，我馬上讓你死」之事，證人辛○○於警詢
    中明確表示【會害怕】，於原審審理時改稱【沒有聽到】，
    而證人辛○○於該次通話，尚知被告乙○○有罵他，口氣不
    好，【卻未聽到「你如果被我找到，我馬上讓你死」此涉及
    人身安危之話】，顯有疑問。檢察官乃質問證人辛○○，警
    詢時為何表示會害怕，證人辛○○先稱：「我當時沒有心理
    準備，就照警察的意思講」。惟證人辛○○聽見「你如果被
    我找到，我馬上讓你死」此話，內心有何感受，係其主觀意
    思，與警員並無關聯，檢察官以此質疑證人辛○○，證人辛○○遂改稱：「當時我很氣，可能加油添醋」云云。檢察官
    又問：案發時間為95年9月，製作筆錄時間為96年4月，當時
    事情是否已經解決好了？證人辛○○稱：已經解釋清楚，解
    決了等語。查既然證人辛○○於96年4月製作筆警詢錄時業
    與被告乙○○解釋清楚，其應知警詢時如加油添醋，指訴被
    告乙○○不法情事，將致被告乙○○涉及刑責之可能，豈會
    有加油添醋之舉。況且，證人辛○○於原審證稱：「與被告
    乙○○有相約在廟口，有叫蔡振文先去瞭解情況，蔡振文有
    叫他不要過去」等情。經原審詢「問蔡振文有無到現場？」
    ，證人辛○○竟答稱：「應該沒有」！查蔡振文係辛○○的
    小舅子，且受辛○○之託前往現場瞭解情況，如果未到場查
    看，如何通知辛○○是否要赴約？況證人蔡振文確曾至現場
    時並與被告乙○○叔叔交談乙節，亦據證人蔡振文證述明確
    ，已如前述，而證人辛○○於原審作證，竟稱蔡振文未去現
    場云云，顯與事實不合。是證人辛○○於原審證述之內容，
    對於關鍵事實部分與警詢供述不符，惟其對於何以前後供述
    不符之理由，又互相矛盾，部分證詞復有上開不實之情狀，
    顯為避免再涉爭端，而為避重就輕之詞，不足採信。
  (六)綜上，本件被告乙○○恐嚇證人辛○○之犯行，事證明確，
    應可認定。
三、核被告乙○○所為，係犯刑法第305條之恐嚇危害安全罪。
    原審審理結果，認被告乙○○此部分罪證明確，因予適用刑
    事訴訟法第299條第1項前段，刑法第305條第1項、第41條第
    1項，中華民國96年罪犯減刑條例第2條第1項第3款、第7條
    、第9條，並審酌被告乙○○為賭博之糾紛，任意糾集眾人
    進行談判，雖被害人辛○○經由第三人告知事態嚴重，並未
    赴約，人身未受侵害，復主動撥打電話欲向被告乙○○解釋
    糾紛之事，但被告乙○○充耳不聞，反而口出恐嚇危害安全
    之事，罔顧法紀，兼衡被告乙○○平日之品行、智識程度、
    生活狀況，及其犯後態度等一切情狀，拘役50日，復敘明合
    於中華民國96年罪犯減刑條例應予減刑之要件，減為拘役25
    日，並均諭知易科罰金之折算標準。本院經核，原判決此部
    分認事用法俱無違誤，量刑亦稱妥適，被告上訴仍否認犯行
    ，不足採信，其上訴為無理由，應予駁回。
貳、即原起訴事實三，認被告乙○○、癸○○、丙○○係涉犯刑
    法第302條妨害自由、第346條第1項、第3項恐嚇取財未遂罪
    嫌，經原判決於第28頁以下認被告乙○○、癸○○、丙○○
    係無罪，檢察官上訴部分：
一、公訴意旨稱：丁○○為上開與曾俊銘間之債務糾紛，透過李
    明泉聯絡，與乙○○相約在96年5月4日下午6時許，前往吳
    奇準位於台南市○○路○段238號住處談判，丁○○先依約前
    往，被告乙○○則夥同癸○○、丙○○及其他4、5名不詳姓
    名手下隨後到達，乙○○等人竟意圖為自己不法之所有，以
    辱罵、毆打丁○○為手段凌虐丁○○約10分鐘，以此方法恐
    嚇丁○○必須去領25萬元出來處理，丁○○心生畏懼，只能
    答應前往提款機提錢，乙○○為防丁○○逃跑，叫丙○○及
    另一名不詳姓名手下強押丁○○前往提錢，並由李明泉陪同
    ，丁○○的行動自由因而遭受剝奪，被強迫前往台南市○○
    路○段225號京城銀行提款機領10萬元，再轉往台南市○○路
    ○段212號中國信託提款機領錢之際，丁○○乘機拿出棍子喝
    令渠等不要過來，並搭上計程車逃跑，乙○○等人始未得逞
    ，因認被告乙○○、癸○○、丙○○等人涉犯刑法第302條
    妨害自由罪嫌及同法第346條第1項、第3項之恐嚇取財未遂
    罪嫌。
二、按犯罪事實應依證據認定之，無證據不得認定其犯罪事實，
    刑事訴訟法第154條第2項定有明文。次按認定不利於被告之
    事實，須依積極證據，苟積極證據不足為不利於被告事實之
    認定，即應為有利於被告之認定，更不必有何有利之證據；
    且刑事訴訟法上所謂認定犯罪事實之證據，係指足以認定被
    告確有犯罪之積極證據而言，該項證據自需適合於被告犯罪
    事實之認定，始得採為斷罪資料；如未能發現相當證據，或
    證據不足以證明，自不能以推測或擬制之方法，以為裁判之
    基礎；又刑事訴訟法第161條第1項規定檢察官就被告犯罪事
    實，應負舉證責任，並指出證明之方法，故檢察官對於起訴
    之犯罪事實，應負提出證據及說服之實質舉證責任，倘其所
    提出之證據，不足為被告有罪之積極證明，或其闡明之證明
    方法，無從說服法官以形成被告有罪之心證，基於無罪推定
    之原則，自應為被告無罪判決之諭知，此有最高法院30年上
    字第816號、29年上字第3150號及92年台上字第128號等判例
    意旨可資參照。
三、查公訴人認被告乙○○、癸○○、丙○○三人涉犯上開妨害
    自由或恐嚇取財未遂罪嫌，係以證人丁○○、張筱婷、吳奇
    準、李明泉、曾俊銘之證述，被告乙○○之供述、被告乙○○與丙○○之通話譯文及京城銀行、中國信託銀行提款機監
    視器翻拍照片為據。惟被告三人均否認有上開犯行，辯稱：
    丁○○因為說謊話被發現，才被吳奇準那邊的人打，被告乙○○見狀也有打丁○○一巴掌，之後是丁○○自知理虧，願
    意去領錢，並與被告乙○○相約在安平的某間廟會合，但是
    丁○○並不知道廟的位置，被告乙○○才叫丙○○陪證人丁○○一起去領錢順便帶路等語。是本件爭執事項厥為：丁○○當日行動自由是否有遭限制及丁○○當日提領現金是否出
    於自由意願？
四、經查：
  (一)查丁○○與李明泉為客戶關係，丁○○因上開與曾俊銘間之
    債務糾紛，透過李明泉介紹，由吳奇準與被告乙○○相約於
    96年5月4日下午6時許，在吳奇準位於台南市○○路○段238
    號住處協調乙節，為被告三人及證人丁○○不爭之事實，復
    據證人李明泉於原審97年11月11日審理程序證述在案（見原
    審卷三第6至20頁）。又當日協調過程，據證人吳奇準證稱
    ：「確實有人在我家協調事情，但是時間我不記得了，是『
    大頭』拜託我打電話叫乙○○。他們（指丁○○）先來，然
    後我叫乙○○過來。乙○○帶3、4個人的樣子。在我家時，
    乙○○有打丁○○一巴掌，他們談不到5分鐘，不對盤，說
    謊話，就打他一巴掌，我就把他們趕出去了。還有一個人拿
    棍子打丁○○，是『大頭』他們帶過來的人。整個過程大概
    差不多7、8分鐘。印象中好像是說丁○○把乙○○小弟的信
    用卡刷爆，害某個人去關這樣而已，我只有聽到這樣而已，
    接下來就都沒講了，實際上是何原因我不知道」等情語（參
    見原審卷三第119至122頁），核與證人李明泉證稱：「當時
    是丁○○拜託我處理債務，我找大頭幫忙，大頭叫吳晉雄，
    大頭再找吳先生（即吳奇準）出面協調，當天是我跟丁○○
    先到場，乙○○後來才到，由丁○○跟吳先生（即吳奇準）
    先講本件糾紛，好像是說丁○○跟他夥計官司的問題，吳先
    生表示不可以有所隱瞞或欺騙，後來雙方見面，丁○○之前
    說的跟雙方辯論的又不一樣，所以被乙○○一拳揍下去，我
    看到有一個拿棍子的打丁○○，但我不知道他的名字，他不
    是跟乙○○一起過來的人，是吳先生裡面的人，除了乙○○
    有打丁○○外，其他跟乙○○一起來的人沒有打丁○○。丁○○被打，是當場講的與他之前拜託吳奇準他們講的不一樣
    ，所以被打，不是因為有人要求他拿錢出來才被打。之後，
    吳奇準就趕我們出去」等情節大致相符（見原審卷三第6至
    20頁）。佐以證人丁○○亦證稱：「當天我背對著他們其實
    我不知道是誰（打我），因為乙○○與『準哥』在我前面，
    後面誰在動手我不是很清楚。乙○○帶來的小弟，上車那兩
    個小弟沒有打我，其他帶來的小弟也沒有」等語。並對「（
    辯護人訊問：據在場的其他人所述，他們說因為你前後所述
    不一，所以認為你說謊才被打的，有何意見？）他們那時候
    說法確實如此，但是因為那時候也是一片混亂」等語（見原
    審卷三第103至106頁）。由證人李明泉、吳奇準及丁○○證
    述相符之現場情況，證人丁○○顯因事先告知證人吳奇準雙
    方債務糾紛原因，與被告乙○○嗣後到場陳述情形不符，因
    而遭被告乙○○打一巴掌，及遭大頭仔帶來的人持棍子毆打
    ，與被告乙○○同行之人被告癸○○、丙○○，均未出手毆
    打或辱罵證人丁○○之情，公訴意旨稱被告乙○○當時夥同
    被告癸○○、丙○○及數名不詳之人，共同辱罵及毆打證人
    丁○○，並無事證可資證明。
  (二)又證人吳奇準將眾人趕出其屋外後，據證人丁○○證稱：「
    當時的情況我不能不上車，乙○○那2個小弟在車上的原因
    是要看著我領錢，然後再帶我到到廟口那邊去。領錢時他們
    都有跟著我下車，距離大概5公尺以內。從我上車到領錢這
    整個過程，我沒辦法自由離開」等語（見原審卷三第112-11
    3頁）。但查被告丙○○及另名不詳男子當時如有限制證人
    丁○○自由之情，於證人丁○○提款時，大可要求證人丁○○交出提款卡並告知密碼，由其等代為領款，或緊跟證人丁○○身邊，亦步亦趨，何以竟與證人丁○○尚保持5公尺之
    距離，使證人丁○○可趁隙離開，證人丁○○當時行動自由
    是否受限制大有可疑。再據證人李明泉證稱：「（從吳奇準
    家）出去之後，是我載丁○○離開的，另外還有兩個人跟我
    們一起走，是因為吳先生把我們趕出來，乙○○就說約在安
    平的一個廟，我們不知道路，他叫他兩個朋友跟我們一起去
    報路。…丁○○坐上我的車，他坐在副駕駛座，我開車，開
    的是我的車。另外兩個人坐後座。丁○○上車的時候，不是
    被另外那兩個人強迫押上車的，是他自己走上車的。在車上
    ，後座的兩個人沒有恐嚇、毆打丁○○」等情節（見原審卷
    三第8-9頁）。查證人李明泉與被告乙○○並不熟識，其因
    經營PUB店關係，與證人丁○○熟識，受證人丁○○之託，
    覓得證人吳奇準幫忙協調債務等情，業據證人丁○○、李明
    泉證述在卷，證人李明泉顯無袒護被告乙○○而為不實證述
    之必要，所為證詞應可採信。是依證人李明泉上開證述內容
    ，證人丁○○係自行上車，並未受他人脅迫，而該輛自小客
    車又由證人李明泉駕駛，證人丁○○坐於副駕駛座，被告丙○○及另名不詳年籍之人坐於後座，證人丁○○並無任何遭
    人控制行動自由之情，此時證人丁○○如欲離開或自保，僅
    需向證人李明泉暗示將車開往警局報案，或停車讓其先行離
    去，竟無類似舉動，反於第一次提領現金不足時，與眾人繼
    續轉往金華路上之他銀行自動櫃員機繼續提款之情，足信證
    人丁○○行動自由未受任何限制，且非受人脅迫而提領現金
    ，應係出於個人意願而提款之情。
  (三)雖證人丁○○另證稱：「我當時應該被人用手打，好像也有
    拿扁擔打我的背部。一共被打1、2個小時。在打之前他們就
    說要跟我要錢，我堅決反對。被打之後，我才同意要拿錢給
    他們」等語（見原審卷三第110頁）。惟證人李明泉係證稱
    ：「丁○○說要去領錢的時候，沒有人恐嚇他，因為他想之
    前就是因為他的夥計官司問題，那個小弟叫乙○○出來講安
    家費的問題」等語（見原審卷三第9頁），二人供述證人丁○○領錢之原因，顯然不符。又以眾人在吳奇準家中協調時
    ，因雙方陳述債務情形不同，並無交集，無從協調，之後又
    發生毆打情形，證人吳奇準乃將眾人趕出屋外，顯屬合理之
    舉動，是證人丁○○證稱其因債務原因不一致【即遭人持續
    毆打1至2小時】甚不合常情。何況證人丁○○先前已陳述被
    告乙○○帶來之人並未毆打伊，另一方（即大頭仔）係其透
    過證人李明泉出面為其協調之人，與其並無恩怨，縱因證人
    丁○○前後供述不一致其面子掛不住，而出手毆打證人丁○○，亦無毆打長達1至2小時之必要，又證人丁○○果遭人毆
    打1至2小時之情，理應受傷嚴重，何以其離開證人吳奇準家
    中後，尚能自行坐上證人李明泉之自小客車、二度下車提領
    現金，並自行離開，肢體活動程度不似遭人長期毆打凌虐之
    狀，是證人丁○○稱係因遭人毆打1至2小時，才答應拿錢出
    來，顯為誇大不實之供述，不足採信。
  (四)至證人丁○○於96年5月4日夜間22時許，於中國信託銀行設
    於台南市○○路○段212號之自動櫃員機提領現金時，突拿出
    伸縮棍，喝令眾人不要靠近，並自行搭乘計程車離開現場之
    異常舉動，而被告丙○○見狀隨即聯絡被告乙○○，稱「被
    他逃跑了」等語，此為被告乙○○、丙○○坦承之情，並據
    證人丁○○、李明泉證述在卷，復有京城銀行及中國信託銀
    行自動櫃員機之監視器翻拍照片，及被告乙○○上開通話之
    通訊監察譯文可資佐證。然證人丁○○之所以有如此舉動，
    經證人丁○○證稱：「我的想法是如果到那邊去（即與被告
    乙○○約定之安平區某間廟），要安全離開的機會不高」等
    語。可見，證人丁○○當時雖已答應提款，並與被告乙○○
    約定會合地點，但怕屆時無法安全離開，因而又變更心意，
    趁機離開，被告丙○○見狀，則以電話通報乙○○，並非證
    人丁○○於遭人限制行動自由後，趁機逃跑，尚不能因被告
    丙○○通報被告乙○○之用語為「他逃跑了」，即認證人丁○○有遭人限制行動自由之情。
五、綜上調查，本件證人丁○○在場遭人毆打，係因其向證人吳
    奇準供述債務發生原因，與被告等人對質後供述情形不符，
    為在場之人質疑說謊而遭毆打，並非遭被告乙○○夥同其餘
    被告癸○○、丙○○出手毆打所致。至其同意提領金錢，係
    出於個人意願，亦非遭受被告等人恐嚇或脅迫之行為，且其
    提領現金過程中，個人之行動自由並未受到限制之情，尚難
    因被告乙○○坦承有打證人丁○○一巴掌，及被告丙○○有
    陪同證人丁○○前往提領現金等情狀，即認被告乙○○、癸○○及丙○○三人有妨害證人丁○○之行動自由，並向證人
    丁○○為恐嚇取財之情，此外，復查無其他積極證據足資證
    明被告乙○○等三人有上開公訴意旨所稱之上開二項犯行，
    揆諸上開判例之意旨，亦應為被告乙○○、癸○○及丙○○
    三人無罪之諭知。原判決就此部分因而為被告乙○○、癸○○、丙○○為無罪之判決。本院經核，並無違誤，檢察官仍
    以陳詞提起上訴，為無理由，應予駁回。
據上論斷，應依刑事訴訟法第368條、第369條第1項前段、第364
條、第299條第1項前段、第300條，刑法第28條、第304條第1項
、第41條第1項，中華民國96年罪犯減刑條例第2條第1項第3款、
第7條、第9條，判決如主文。
本案經檢察官林炎昇到庭執行職務。
中    華    民    國    99    年     1    月    26    日
                  刑事第一庭    審判長法  官 茆臺雲
                                      法  官 陳顯榮
                                      法  官 王明宏
以上正本證明與原本無異。
被告乙○○犯刑法第305條部分，檢察官不得上訴；其餘部分檢
察官如不服本判決應於收受本判決後十日內向本院提出上訴書，
其未敘述上訴理由者並得於提起上訴後十日內向本院補提理由書
。
被告均不得上訴。
                                      書記官  黃全忠
中    華    民    國    99    年    1     月    26    日
附錄：本判決論罪科刑法條
中華民國刑法第304條第1項：
以強暴、脅迫使人行無義務之事或妨害人行使權利者，處3年以
下有期徒刑、拘役或3百元以下罰金。

司法院資訊處製作；財團法人民間司法改革基金會備份。
